【裁判字號】    98,上訴,1884
【裁判日期】    980515
【裁判案由】    毒品危害防制條例等
【裁判全文】
臺灣高等法院刑事判決                98年度上訴字第1884號
上  訴  人
即  被  告  甲○○
上列上訴人因違反毒品危害防制條例案件，不服臺灣桃園地方法
院97年度訴緝字第 97號，中華民國98年3月17日第一審判決（起
訴案號：臺灣桃園地方法院檢察署93年度偵字第 19687號、94年
度偵字第347、3987、10886號、95年度偵字第10964號 ），提起
上訴，本院判決如下：
    主  文
上訴駁回。
    理  由
一、依刑事訴訟法第350條、第361條、第362條、第367條規定，
    不服地方法院之第一審判決而上訴者，須提出上訴書狀，並
    應敘明具體理由，為上訴必備之程式；其所提出之書狀未敘
    述上訴理由，或僅曾以言詞陳述上訴理由者，均應於上訴期
    間屆滿後20日內補提理由書於第一審法院。第一審法院經形
    式審查，認逾期未補提上訴理由者，應定期間先命補正，逾
    期未補正者，為上訴不合法律上之程式，應以裁定駁回。倘
    已提出上訴理由，但所提非屬具體理由者，則由第二審法院
    以上訴不合法律上之程式，判決駁回。而所謂具體理由，必
    係依據卷內既有訴訟資料或提出新事證，指摘或表明第一審
    判決有何採證認事、用法或量刑等足以影響判決本旨之不當
    或違法，而構成應予撤銷之具體事由，始克當之（例如：依
    憑證據法則具體指出所採證據何以不具證據能力，或依憑卷
    證資料，明確指出所為證據證明力之判斷如何違背經驗、論
    理法則）；倘僅泛言原審判決認定事實錯誤、違背法令、量
    刑失之過重過輕微，而未依上揭意旨指出具體事由，或形式
    上雖已指出具體事由，然該事由縱使屬實，亦不足以認為原
    審判決有何不當或違法者（例如：對不具有調查必要性之證
    據，法院未依聲請調查亦未說明理由，或援用證據不當，但
    除去該證據仍應為同一事實之認定），皆難謂係具體理由，
    俾與第二審上訴制度旨在請求第二審法院撤銷、變更第一審
    不當或違法之判決，以實現個案救濟之立法目的相契合，並
    節制濫行上訴（最高法院97年度台上字第 892號決參照）。
    又觀諸刑事訴訟法第 361條修正之立法說明三，謂「原審法
    院對上訴書狀有無記載理由，應為形式上之審查，認有欠缺
    ，且未據上訴人自行補正者，應定期間先命補正，爰於第三
    項後段明定。至上訴理由是否具體，係第二審法院審查範圍
    ，不在命補正之列」，故修正後該規定所指應由第一審法院
    先命補正之「上訴書狀未敘述理由」，係指上訴書狀僅聲明
    對原審判決不服，就不服理由未為任何敘述，自形式上觀察
    ，可認係未提出上訴理由之情形而言，若上訴書狀對不服之
    理由已有所敘述，僅敘述不具體者，究有別於「未敘述理由
    」，自不生應依該規定命補正之問題。同此旨趣，刑事訴訟
    法第 367條增列為不合法情形之「上訴書狀未敘述理由」者
    ，亦應採相同解釋。又上訴書狀已敘述上訴理由，但所述不
    「具體」者，雖非「上訴書狀未敘述理由」一語涵攝之範圍
    ，然既不符合「上訴書狀應敘述『具體』理由」之規定，仍
    屬上訴「不合法律上之程式」，且依上開立法說明，此類不
    合法，不在得補正之列，法院自毋庸命補正；而由第二審法
    院逕認上訴不合法，以判決駁回（最高法院97年度台上字第
    892號、3599號、第3889號判決參照）。
二、本院經查：
  (一)本件原判決依上訴人即被告甲○○於警詢、檢察官偵訊及原
    審法院審理時之供述、證人丁○○於警詢、檢察官偵訊及原
    審法院審理時之證述、證人乙○、丙○○於原審法院審理時
    之證述、扣案之火藥、鑽頭、彈簧、游標卡尺、玩具底火、
    底火片、手槍把手、彈匣、卷附之搜索扣押筆錄、扣押物品
    清單、內政部警政署刑事警察局94年5月2日刑鑑字第094000
    7314號鑑驗通知書、刑事案件證物採驗紀錄表、內政部警政
    署刑事警察局94年5月25日刑偵五字 0000000000號鑑驗通知
    書、原審法院勘驗被告偵訊錄音帶之勘驗筆錄等為據，認定
    被告確有明知為禁藥即安非他命而轉讓予他人、持有火藥之
    犯行，核被告所為，係犯藥事法第83條第 1項之轉讓禁藥罪
    、槍砲彈藥刀械管制條例第13條第 4項之未經許可持有彈藥
    之主要組成零件罪，且為累犯，並審酌被告所犯未經許可持
    有彈藥之主要組成零件、轉讓禁藥等罪，對社會治安所生危
    害非輕，行為誠屬不該，惟念其犯後能部分坦承犯行，及其
    持有彈藥主要組成零件及轉讓禁藥之數量、犯罪之動機、目
    的等一切情狀，就明知為禁藥而轉讓部分，量處有期徒刑 8
    月，減為有期徒刑4月，如易科罰金，以銀元3佰元即新臺幣
    9佰元折算1日，就未經許可，持有彈藥之主要組成零件部分
    ，量處有期徒刑8月，併科罰金新臺幣2萬元，罰金如易服勞
    役，以新臺幣1仟元折算1日，減為有期徒刑 4月，如易科罰
    金，以銀元3佰元即新臺幣9佰元折算1日，併科罰金新臺幣1
    萬元，罰金如易服勞役，以新臺幣1仟元折算1日等情，均已
    詳敘其所憑證據、認定理由及量刑依據。從形式上觀察，原
    判決並無認定事實錯誤、量刑瑕疵或違背法令之情形。
  (二)被告不服原判決，於98年4月6日提起上訴，被告上訴意旨僅
    泛稱：1.以當時男友朋友同住一處之關係下，將毒品給予女
    友，何有轉讓之有？毒品大部分均係女友丁○○出資購買，
    然後一同吸食，且每次去購買時均係伊與女友丁○○一同購
    買，何以認伊係轉讓予女友？2.本案發生時，亦有另一毒品
    案件偵訊中，何以分開審理，並延至今始為判決，顯不洽當
    。3.持有彈藥罪部分，該彈藥係上次（即新竹地方法院94年
    度訴字第310號）搜索槍枝時所遺留，依舊法理應合併審理
    （意指為裁判上一罪），為何是分開（意指數罪）況係合法
    玩具槍裡之物件，原判決無法讓人信服云云，惟查：
    1.證人丁○○於警詢中明確證述：「（問：妳所吸食之安非
    他命向何人以何價格購得？）安非他命是甲○○所提供，因
    為我們是男女朋友關係，甲○○本身就有吸食安非他命，因
    此他就供我一同吸食。（問：最後一次何時、地如何吸食？
    ）93年12月21日晚上11時許在新竹縣湖口鄉○○街30號 3樓
    住處房間，將安非他命摻入玻璃球內，再用火燒烤玻璃球產
    生煙霧經過吸食器過濾吸入體內。」（臺灣桃園地方法院檢
    察署94年偵字第347號卷第43、44頁 ），次於偵查中證稱：
    「（問：施用之毒品，如何取得？）當時甲○○在施用安非
    他命，我就把它拿來施用。（問：93年12月23日警詢時稱所
    施用之安非他命是甲○○提供，因為我們是男女朋友關係，
    甲○○本身就有吸食安非他命，因此他就供我一同施用，有
    何意見？）是事實，但是指93年12月21日晚上11點那次。（
    問：93年12月21日晚上11點左右，甲○○是否在新竹縣湖口
    鄉○○街30號 3樓住處提供安非他命供妳使用？）是。他是
    免費供應我的。」（同前偵卷第 215頁），再於原審法院審
    理中證稱：「（ 問：93年8到12月妳所施用的二級毒品安非
    他命來源為何？）被告甲○○給我的。（問：被告甲○○提
    供二級毒品，有無向妳收錢？）沒有。（問：偵訊筆錄中妳
    曾稱，毒品來源是被告王提供，但是只有93年12月21日晚間
    11時施用的那一次，上開陳述是否實在？）因為時間太久了
    ，我印象模糊，但是我當時有跟檢察官說實話。」（原審法
    院95年度訴字第2358號卷一第165、166頁）等語明確，是證
    人丁○○於警詢、偵查及原審法院審理中均始終證述其施用
    之安非他命係由被告無償提供之情，且明確指出被告提供第
    二級毒品安非他命供其施用之時間及地點，其前後證述均無
    矛盾之處，與被告上訴意旨指稱毒品大部分係伊女友丁○○
    出資購買、每次均係伊與女友丁○○一同購買等語顯屬有異
    ，其空言以男女朋友關係否認有轉讓毒品予女友丁○○乙節
    ，委無可採。2.又被告上訴意旨指稱本案發生時尚有另一毒
    品案件，何以分開審理云云，惟被告所稱該另一毒品案件究
    指為何？與本案又具何種關係，須由法院予以合併審理？均
    未見說明，是被告執此指摘原判決，亦屬空泛無據。3.再者
    ，原審法院就被告所辯稱：伊購買改造手槍時同時購入子彈
    1 批，嗣將子彈拆開並將其中之火藥集中起來，即為系爭火
    藥1包，新竹縣警察局竹北分局偵查隊執行搜索時，系爭火
    藥1包即放置在伊家窗台處，但警察說火藥沒有效，就沒有
    帶走，直至本案臺北市政府警察局刑事警察大隊偵二隊警員
    執行搜索時始另行扣案，本案被告持有系爭火藥1包與臺灣
    新竹地方法院94年度訴字第310號判決所涉犯行係屬同一行
    為等語，業已於原判決中說明其不採之理由，略謂：「證人
    即新竹縣政府警察局竹北分局偵查隊警員乙○、丙○○2人
    於原審法院審理中均具結證稱：渠等執行被告住處之搜索勤
    務時，除當時扣押物品目錄表記載查扣之物品外，並未查獲
    其餘物品，亦未見被告住處窗台處有系爭火藥1包等語，而
    原審法院依職權調閱臺灣新竹地方法院94年度訴字第310號
    全卷，核閱該案新竹縣政府警察局竹北分局扣押物品目錄表
    之結果，該案中新竹縣政府警察局竹北分局偵查隊執行搜索
    勤務後，扣得黑色克拉克改造手槍1枝、白色克拉克改造手
    槍1 枝、小九二改造手槍1枝及子彈1顆等物，亦查無該案中
    曾查扣系爭火藥1包之記載，已難認被告所為抗辯與事實相
    符，再查，參諸被告於臺灣新竹地方法院94年度訴字第310
    號案件偵查及審理中，均未提到曾將子彈拆開來後，把火藥
    集中起來一事，又對於槍、子彈是何時、從何處取得，與本
    案中之供述有異，其所為抗辯顯屬卸責之詞，難認被告本件
    持有之系爭火藥1包，係與前開改造手槍同時間取得，而應
    認被告係於93年9月15日新竹縣政府警察局竹北分局警員執
    行搜索勤務後，至本件93年12月22日間某日另行取得。…再
    被告所持有系爭火藥1包，經檢驗其成分，認係煙火類火藥
    ，另檢出微量環六亞甲基四胺成分（可供高爆藥之組成），
    而屬內政部86年11月24日台（86）內警字第8670683號公告
    之炸彈、爆裂物之主要組成零件，此有內政部警政署刑事警
    察局94年5月2日刑鑑字第0940007314號鑑定書、內政部警政
    署刑事警察局鑑驗通知書在卷可考。」（原審判決第5頁至
    第7頁參見），是被告上訴再辯稱該彈藥係上次搜索槍枝時
    所遺留，且係合法玩具槍裡之物件等語，係重提原審判決已
    審酌之事項，而就同一事實再為爭執，至被告上訴意旨另指
    本件與新竹地方法院94年度訴字第310號有裁判上一罪關係
    ，應併審理乙節，按犯罪經警查獲後而中斷，縱依事後之客
    觀情況，行為人仍得再度實行犯罪，亦難謂與查獲前之犯罪
    行為係出於同一犯意; 且犯行既遭查獲，依社會通念，亦期
    其因此自我檢束不再犯罪，乃竟重蹈前非，自應認係另行起
    意，查前案係93年9月15日查獲（有該案判決書附卷），而
    本件係93年12月23日案發，殊難認其係出於概括犯意，被告
    執舊法認應併案審理，尚有誤會。此外復未明確指出原判決
    所為證據證明力之判斷如何違背經驗、論理法則，且未依據
    卷內訴訟資料或提出新事證，指摘或表明第一審判決有何足
    以影響判決本旨之不當或違法，而構成應予撤銷之具體事由
    ，依前揭說明，本件上訴不合上訴之法定要件，應予駁回，
    並不經言詞辯論為之。
據上論斷，應依刑事訴訟法第367條前段、第372條，判決如主文
。
中    華    民    國    98    年    5     月    15    日
                  刑事第二庭審判長法  官  洪光燦
                                  法  官  林恆吉
                                  法  官  宋明蒼
以上正本證明與原本無異。
如不服本判決，應於收受送達後10日內向本院提出上訴書狀，其
未敘述上訴之理由者並得於提起上訴後10日內向本院補提理由書
（均須按他造當事人之人數附繕本）「切勿逕送上級法院」。
                                  書記官  駱麗君
中    華    民    國    98    年    5     月    15    日


司法院資訊處製作；財團法人民間司法改革基金會備份。
